臺灣臺北地方法院民事裁定              100年度司字第229號
聲  請  人  財政部臺北市國稅局
法定代理人  陳金鑑
上列聲請人聲請選派胤劻紡織有限公司清算人事件，本院裁定如
下：
    主  文
聲請駁回。
聲請程序費用新臺幣壹仟元由聲請人負擔。
    理  由
一、本件聲請意旨略以：本件聲請意旨略以：胤劻紡織有限公司
    （下稱胤劻公司）積欠營利事業所得稅合計新臺幣（下同）
    580萬3844元（含本稅、滯納金、滯怠報金及截至民國100年
    6月29日之滯納利息）。因胤劻公司現狀為命令解散但尚未
    廢止登記，依財政部於97年1月2日台財稅字第09600527460
    號函，胤劻公司自應依公司法第24條規定進行清算。惟該公
    司唯一股東即原清算人蕭開化於清算程序中死亡，且其繼承
    人均已拋棄繼承，公司章程未規定清算人，復無其他股東可
    為清算人，致胤劻公司欠稅無法執行，為欠稅清理之必要，
    爰依公司法第113條準用同法第81條之規定，以利害關係人
    身份聲請選派清算人等語。
二、按解散之公司，除因合併、破產而解散者外，應行清算；又
    有限公司之清算，以全體股東為清算人，但公司法或章程另
    有規定或股東決議，另選清算人時，不在此限，公司法第24
    條、第113條準用第79條定有明文。惟若不能依上開規定定
    清算人時，法院始得依利害關係人之聲請，選派清算人。經
    查，胤劻公司業經命令解散，而相對人公司唯一股東兼董事
    蕭開化於99年2月9日死亡後，其全體法定繼承人均已拋棄繼
    承等情，業據聲請人提出聲請人提出公司變更登記表、死亡
    登記申請書資料查詢清單、家庭成員（三親等）資料查詢清
    單、臺灣彰化地方法院家事法庭99年5月28日彰院賢家康99
    年度司繼字第257號函及繼承系統表等件為證，核屬相符，
    自堪信為真實；惟於93年間曾為胤劻公司董事之林增忠，因
    前科累累，且有觸犯稅捐稽徵法、商業會計法而受移送偵查
    之紀錄，並不適擔任相對人之清算人；本院再於100年8月11
    日函請第三人臺北市律師公會推薦適於出任清算人之人選，
    第三人臺北市律師於100年9月16日檢送適於擔任清算人之名
    冊到院，然查本院以電話詢問其中之數名律師，均表示無意
    願擔任胤劻公司之清算人；本院乃於100年9月22日以裁定敘
    明前開情形並命聲請人補正可供選派為清算人之名冊到院，
    詎聲請人固主張自胤劻公司已故董事蕭開化之法定繼承人中
    選任清算人云云。然查，本件聲請人係聲請選任胤劻公司之
    清算人，自應以熟悉胤劻公司業務者為當，蕭開化之父母及
    兄弟姊妹僅係其之親友，聲請人並未釋明該等親友有何得以
    適任胤劻公司清算人乙職之情事，且經選任為清算人後，同
    時受有相關法令禁止出入國境之處分，影響甚大，自不得任
    意選任。綜上，聲請人上開聲請於法不合，應予駁回。
三、依非訟事件法第21條第1項、第24條第1項，裁定如主文。
中    華    民    國    100    年    10    月    17   日
                  民事第五庭   法  官  洪純莉
以上正本係照原本作成。
如不服本裁定應於送達後10日內向本院提出抗告狀，並繳納抗告
費新臺幣1,000元。
中    華    民    國    100    年    10    月    17  日
                               書記官  邱美嫆